臺灣臺南地方法院民事裁定
109年度消債清字第86號
聲  請  人
即  債務人  陳秋萍  

上列當事人因消費者債務清理事件聲請清算，本院裁定如下：
    主  文
債務人陳秋萍自民國110年1月7日17時起開始清算程序，並命司
法事務官進行本件清算程序。 
    理  由
一、按債務人不能清償債務或有不能清償之虞者，得依消費者債
    務清理條例所定更生或清算程序，清理其債務；債務人對於
    金融機構負債務者，在聲請更生或清算前，應向最大債權金
    融機構請求協商債務清償方案，或向其住、居所地之法院或
    鄉、鎮、市、區調解委員會聲請債務清理之調解，消費者債
    務清理條例第3條、第151條第1項、第7項分別定有明文。次
    按法院開始清算程序之裁定，應載明其年、月、日、時，並
    即時發生效力，復為同條例第83條第1項所明定。又法院裁
    定開始更生或清算程序後，得命司法事務官行更生或清算程
    序，同條例第16條第1項亦定有明文可參。
二、本件聲請意旨略以：債務人積欠無擔保或無優先權債務總額
    約新臺幣（下同）3,642,572元，為清理債務，前向本院聲
    請消費者債務清理前置調解（109年度南司消債調字第431號
    ），最大債權金融機構安泰商業銀行股份有限公司（下稱安
    泰銀行）雖於調解前提供分180期、每月每期給付33,996元
    、0利率之還款方案，惟債務人除積欠銀行債務外，尚有其
    他資產公司債務未列入，實無能力一併清償，致調解不成立
    。債務人從事臨時性清潔工維生，每月收入20,000元，已無
    能力再清償前揭債務，又債務人僅係一般消費者，並未從事
    營業，復未經法院裁定開始更生程式、許可和解或宣告破產
    ，爰依消費者債務清理條例提出本件清算之聲請等語。
三、經查：
  ㈠債務人主張之上開事實，業據提出全戶戶籍謄本、財產及收
    入狀況說明書、債權人清冊、財團法人金融聯合徵信中心之
    當事人綜合信用報告、財政部南區國稅局107、108年綜合所
    得稅各類所得資料清單暨全國財產稅總歸戶財產查詢清單、
    調解不成立證明書等件為證，且與本院依職權調閱109年度
    南司消債調字第431號卷核閱相符。
  ㈡債務人主張其從事臨時性清潔工維生，每月收入20,000元，
    且其名下僅有新光人壽保險股份有限公司保單2筆，保單價
    值準備金為5,921元、79,793元，共計85,714元等節，有收
    入切結書、中華民國人壽保險商業同業公會查詢結果表、新
    光人壽保險股份有限公司保單價值準備金證明可證。基此，
    債務人主張每月收入為20,000元之事實，堪屬可採，故其償
    債能力自應以上開收入為據。
  ㈢按消費者債務清理條例立法目的係為使不幸陷入經濟困境之
    人得以清理債務、重建生活，並在清理債務過程中能適度保
    有符合人性尊嚴之最低基本生活所需，而非維持債務人過去
    慣常之寬裕生活型態，否則非僅有悖於消費者債務清理條例
    之意旨，更係將債務人因個人浪費或財務管理失控之風險不
    當轉嫁予金融機構負擔，顯非公允。故為妥適調整債務人與
    債權人及其他利害關係人間之權利義務關係，保障債權人獲
    得公平受償，並謀求消費者經濟生活之重建復甦機會，法院
    對於債務人每月必要生活費用之數額，自不可僅以債務人之
    主張為斷，而應參酌消費者債務清理條例消第64條之2第1項
    關於同條例第64條第2項第4款所稱必要生活費用之認定標準
    定之，方屬允洽。次按，債務人必要生活費用，以最近1年
    衛生福利部或直轄市政府所公告當地區每人每月最低生活費
    1.2倍定之，消費者債務清理條例第64條之2第1項定有明文
    。復按債務人為使其有經濟復甦更生之機會，自應以誠實及
    信用之原則面對自己之債務，積極勉力謀求更生償債方案，
    除應積極開源努力勤奮工作以增加收入償還債務外，尚須節
    流儉樸其生活需求而適當控制其生活費用支出，以達成勉力
    履行債務。而參酌臺南市109年度之每人每月最低生活費為1
    2,388元，該生活費標準係按照政府最近1年平均每人消費支
    出（包括食品費、衣著鞋襪費、房租水電費、家居管理費、
    醫療保健費、交通通訊費、娛樂教育費及雜項支出）百分之
    60訂定，故消費者債務清理條例事件之債務人每月生活費標
    準自堪以最近1年衛生福利部或直轄市政府所公告當地區每
    人每月最低生活費1.2倍即14,866元計之【計算式：12,388×
    1.2】。是債務人主張每月必要生活費用合計約為14,540元
    ，自屬可採。
  ㈣而安泰銀行於調解前提供分180期、每月每期給付33,996元、
    0利率之還款方案，綜上各情，以債務人每月收入20,000元
    ，扣除每月生活基本費用14,540元後，餘額5,460元，顯無
    法負擔安泰銀行之還款方案，更遑論債務人尚有資產公司之
    債務需清償，是債務人確已達不能清償債務或有不能清償債
    務之虞之程度。　　 
四、綜上所述，債務人既有不能清償債務之情事，自應允其於消
    費者債務清理條例施行後，選擇以清算型之清算程式清理其
    債務，藉以妥適調整債務人與債權人及其他利害關係人間之
    權利義務關係，保障債權人獲得公平受償，並謀求債務人經
    濟生活之重建復甦機會。此外，本件又查無消費者債務清理
    條例第6條第3項、第8條或第82條第2項所定駁回清算聲請之
    事由存在，則聲請人聲請清算，應屬有據。
五、末按，法院裁定開始更生或清算程序後，得命司法事務官進
    行更生或清算程序，必要時得選任律師、會計師或其他適當
    之自然人或法人1人為監督人或管理人，消債條例第16條第1
    項定有明文。查，本件既經本院裁定開始清算程序，爰併依
    前開規定，命司法事務官進行清算程序。
中　　華　　民　　國　　110 　年　　1　　月　　7　　日
                  民事第四庭    法  官　王淑惠
以上正本證明與原本無異
本裁定不得抗告。
本裁定已於110年1月7日17時公告。
中　　華　　民　　國　　110 　年　　1　　月　　7　　日
                                書記官　洪凌婷